【裁判字號】    97,交聲,814
【裁判日期】    980430
【裁判案由】    聲明異議
【裁判全文】
臺灣臺南地方法院交通事件裁定         97年度交聲字第814號
移送機關    交通部公路總局嘉義區監理所臺南監理站
受處分人    甲○○
上列受處分人因違反道路交通管理處罰條例案件，對於交通部公
路總局嘉義區監理所臺南監理站民國97年7月17日所為之裁決處
分（處分案號：嘉監南字第裁74-S00000000號），聲明異議，本
院裁定如下：
    主  文
異議駁回。
    理  由
一、原處分意旨略以：異議人即受處分人甲○○（下稱異議人）
    駕駛車牌號碼L8G-803號重機車，於民國97年1月14日13時
    06分許，行經臺南市○○○街與民權路交岔路口時，有「於
    有燈光號誌管制之交岔路口闖紅燈、不按遵行之方向行駛（
    逆向）」之違規行為，經臺南市警察局第二分局長樂派出所
    警員逕行製單舉發。嗣經移送機關即交通部公路總局嘉義區
    監理所臺南監理站以其違規事證明確，依道路交通管理處罰
    條例第53條第1項、第45條第1款、第63條第1項，及違反道
    路交通管理事件統一裁罰基準表之規定，共裁處異議人罰鍰
    新臺幣（下同）6300元，並記違規點數4點等語。
二、異議意旨略以：本件違規時異議人在華平路684號清心飲料
    店上班，當天異議人雖有外送，但本件違規時並未外送，且
    外送亦是騎公司車，外送範圍沒有過望月橋。另當天異議人
    有騎L8G-803號重型機車去上班，店裡也沒有其他同仁騎異
    議人的機車，異議人是早上8點至下午5點上班，中午11點30
    分至12點30分休息，外送部分要輪流，因而為此聲明異議，
    請求撤銷原處分等語。
三、按按汽車駕駛人，爭道行駛有不按遵行之方向行駛者，處
    600元以上1800元以下罰鍰，並記違規點數1點；汽車駕駛人
    ，行經有燈光號誌管制之交岔路口闖紅燈者，處1800元以上
    5400元以下罰鍰；並記違規點數3點；處罰條例第45條第1款
    、第53條第1項、第63條第1項分別定有明文。
四、經查：
(一)、異議人駕駛車牌號碼L8G-803號重型機車，於97年1月14日13
    時06分許，行經臺南市○○○路與民權路交岔路口時，警員
    以其於燈光號誌管制之交岔路口闖紅燈、不按遵行之方向行
    駛（逆向）」之違規行為，逕行製單舉發等情，有臺南市警
    察局97年1月14日南市警交字第S00000000號舉發違反道路交
    通管理事件通知單及移送機關97年7月17日嘉監南字第裁74
    -S00000000號裁決書各一份附卷可稽。
(二)、證人即本件舉發之警員楊永芳於97年10月29日本院調查時到
    庭結證：「（本件是否你舉發，情形如何？〈提示舉發單並
    告以要旨〉）是我告發的，當時異議人是騎乘L8G-803號重
    型機車往民權路東向西方向行駛，我是一個人騎乘警用機車
    由民權路西向東方向行駛，我在西和路與民權路口，發現異
    議人未戴安全帽，我就掉頭，直接攔查異議人之機車，異議
    人看到我出手是要攔車，就不停下，一直往民權路（東向西
    方向）直行，期間經過頂美街、湖美街、湖美一街、西賢一
    街、西賢街等路口，於民權路與華平路口前有一個中央分隔
    島缺口，異議人便直接逆向騎往對向車道行駛（西向東車道
    、異議人係東向西逆向行駛），異議人也未減速，且異議人
    在逃離過程中有行駛汽車專用道（禁行機車道），我一直尾
    隨在後，後來異議人逆向騎到對向車道，我基於安全考量，
    就沒有再繼續追，另當時異議人車速很快，車流量大，我有
    隨身攜帶照相機，但基於安全考量，所以來不及照相。」、
    「（騎乘該機車之人是年輕人或年紀比較大之人？）當時騎
    乘機車者我確定是年輕人。」、「（車號你有無可能看錯？
    ）我一路尾隨，且後來有去勘查現場，紀錄異議人一路經過
    之街道名稱，所以不會看錯車號。」等語明確（見本院97年
    度交聲字第813號卷第23頁至第24頁），嗣於本院97年11月
    4日時復為上開證詞（參本院卷第21頁至第23頁）。是依證
    人楊永芳之證述，其係在西和路與民權路路口對向車道近距
    離發現異議人有未戴安全帽之違規事由，便迴轉攔查並一路
    尾隨異議人身後騎乘，且一路經過多條路口，此與警員停車
    在路邊單純攔停執行交通稽查勤務之情形不同，應能清楚見
    聞異議人之行駛路線、違規狀況及騎乘機車之車牌號碼等情
    ，且本件違規時間為中午時分，現場視線良好，以一般執勤
    員警之專業訓練而言，對於該職務上事項之觀察力應遠較一
    般人更為專注，是其誤判之可能性極低。
(三)、證人楊永芳又於97年11月19日本院調查時到庭結證：「（今
    日異議人到庭，是否可以確認你在舉發當天所看到騎乘
    L8G-803號機車之行為人，是在庭之異議人？）是。」、「
    （為何你會如此肯定？）因為他那天也沒有戴安全帽，所以
    我可以看到他的臉，他的臉型與今日一樣．．．。」等語明
    確（見本院97年度交聲字第813號卷第34頁），並當庭指認
    異議人即為當日違規之機車駕駛人無訛（參本院卷第22頁）
    。另交通勤務警察或依法令執行交通稽查任務人員，開單舉
    發違反道路交通管理處罰條例所列之違規事實，經公路主管
    機關或警察機關所為之裁決處罰，本質上為行政處分，係公
    務員基於職務上權力，依法就特定之具體事件所為具公法上
    效果之單方行政行為，基於公務員為公法上行為具有公信力
    之原則，該行政行為當可被推定為真正，其據以依法處分之
    事實認定亦為正確無誤。本此公信原則，乃立法者賦予行政
    機關制定違反道路交通事件統一裁罰標準及處理細則，使執
    勤警員得當機處分以達其維護交通秩序、安全之行政目的。
    另證人楊永芳與異議人間，並無怨隙，且係毫不相識之人，
    復經具結在卷，衡情應無設詞攀誣，或虛構違規事實陷害異
    議人之理！此外，本院亦查無任何證據足資證明執勤員警有
    捏造事實違法取締之情事存在，則執勤警員本其維護交通秩
    序、安全職責所為之舉發，自應受到合法、正確之推定。綜
    此，本件異議人於前揭時、地騎乘上開機車闖紅燈及逆向行
    駛之違規行為，應堪認定。
(四)、至異議人雖辯稱：本件違規時伊在華平路684號清心飲料店
    上班，當天伊雖有外送，但本件違規時並未外送，且外送亦
    是騎公司車，外送範圍沒有過望月橋，當天伊有騎L8G-803
    號重型機車去上班，店裡也沒有其他同仁騎我的機車云云。
    且清心福全冷飲站亦函覆該站上班時間為早上7時至下午5時
    ，民權路與頂美一街非該站外送區等語（參本院卷第30頁至
    第31頁），又證人即清心福全冷飲站華平店負責人史經東並
    於98年2月25日結證稱：「（異議人是在華平店開幕後，就
    當店長一直到他離職嗎？）異議人在華平店開店後，就過去
    擔任店長。」、「（他在華平店上班時段為何？）早班，早
    上七點到下午五點。」、「（中午有無休息時間？）基本上
    我們店裡沒有明確的中午休息時間，但是中午的時候，店長
    與店員會輪流去買東西回來食用。」、「（原則上你們中午
    是否有休息？）沒有，因為是飲料店，不可能中午關起來不
    做生意。」、「（異議人擔任店長，做什麼工作？）帶領員
    工從事泡茶、煮茶、外送的工作，外送工作是由有駕照的人
    輪流，所以店長也會去外送。」、「（如果員工外送飲料是
    騎乘何人的機車？）公司規定外送都是騎乘公司提供的機車
    ，因為我們的機車有加重強制保險，怕員工肇事，所以我要
    求員工一定要騎乘公司的機車。」、「（外送是否會要求員
    工戴安全帽？）會。」、「（97年1月14日當日異議人是否
    是你們華平店的店長？）是。」、「（華平店的外送範圍為
    何？）我是規定華平店的外送範圍在五期裡面，不會過安平
    運河，所以不會外送到安平路與民權路。」等語（見本院
    本院97年度交聲字第813號卷第43頁至第45頁）。
(五)、依上開證據，雖足認異議人辯稱97年1月14日違規當日，其
    在臺南市○○路684號清心飲料店上班，清心飲料店規定外
    送須騎乘公司車，且外送範圍沒有過望月橋在五期裡面（按
    即不會外送到安平路與民權路）等情屬實。惟依證人史經東
    之證述可知該清心飲料店並無明確之中午休息時間，但是中
    午的時候，店長與店員會輪流去買東西回來食用，而異議人
    既係該店之店長，且本件違規時間係在中午1時6分許，是時
    異議人又未外送，自難排除異議人於中午休息時間騎乘其所
    有之L8G-803號重型機車外出至本件違規地點後，沿民權路
    由東往西方向行駛，回其上班之臺南市○○路684號清心飲
    料店之可能，益徵證人楊永芳上揭證述之可信性，再參以異
    議人自承本件違規當日其確騎乘所有之L8G-803號重型機車
    上班，且店裡未有其他同仁借用其機車乙節，亦可排除他人
    騎乘上開機車而為本件違規行為之情形。
五、綜上所述，異議人有於上述時、地，駕駛L8G-803號重型機
    車，並於有燈光號誌管制之交岔路口闖紅燈、不按遵行之方
    向行駛（逆向）」之違規行為，足堪認定。則移送機關依道
    路交通管理處罰條例第53條第1項、第45條第1款、第63條第
    1項，及違反道路交通管理事件統一裁罰基準表之規定，共
    裁處異議人罰鍰6300元，並記違規違規點數4點，核無違誤
    。本件異議無理由，應予駁回。
六、據上論斷，應依道路交通管理處罰條例第87條第2項，道路
    交通案件處理辦法第19條，裁定如主文。
中    華    民    國    98    年    4     月    30    日
                  交通法庭   法  官  廖建彥
以上正本證明與原本無異。
如不服本裁定應於送達後5日內向本院提出抗告狀（應附繕本）
。
                             書記官  吳揆滿
中    華    民    國    98    年    4     月    30    日


司法院資訊處製作；財團法人民間司法改革基金會備份。
